臺灣高雄地方法院刑事判決　　　　　　　95年度訴字第3943號
公　訴　人　臺灣高雄地方法院檢察署檢察官
被　　　告　己○○
上列被告因搶奪案件，經檢察官提起公訴（95年度偵字第21440
號），本院判決如下：
    主  文
己○○共同犯搶奪罪，處有期徒刑捌月，扣案之玩具紙鈔貳拾肆
張沒收。又犯詐欺取財罪，處有期徒刑捌月，扣案之前開玩具紙
鈔貳拾肆張沒收。又犯搶奪罪，處有期徒刑捌月，扣案之前開玩
具紙鈔貳拾肆張沒收。又犯搶奪罪，處有期徒刑捌月，扣案之前
開玩具紙鈔貳拾肆張沒收。應執行有期徒刑貳年，扣案之玩具紙
鈔貳拾肆張沒收。
    事  實
一、己○○與丙○○（另由檢察官偵查中）基於意圖為自己不法
    所有之詐欺取財犯意聯絡，利用檳榔攤業者提供顧客免下車
    服務之交易習慣，事先由己○○至不詳之文具店購得面額1,
    000 元之玩具紙鈔1 疊，並將2 紙玩具紙鈔以背面互相黏貼
    為1 張，佯充新臺幣（下同）1,000 元真鈔。於民國95年8
    月10日晚間9 時30分許，由己○○騎乘其所有車號JGF－833
    號重機車，搭載丙○○至屏東市○○路76號「全興檳榔攤」
    前停下，由丙○○坐在後座手持前開經黏貼後之玩具紙鈔1
    張，捏握手中以遮蔽紙鈔上「鈔票便條紙」之字樣，佯充真
    鈔向店員戊○○購買數量100 元之檳榔。戊○○一時不察，
    誤認丙○○持用之玩具鈔票為真鈔，並基於免下車交易之習
    慣，於收取丙○○所交付之玩具假鈔同時，欲將檳榔及找零
    900 元交付予丙○○之際，因見己○○、丙○○二人神色有
    異，而及時縮手，詎己○○、丙○○二人見狀，同時變更為
    搶奪之犯意聯絡，乘戊○○不及反應之際，由丙○○奪取戊○○手中檳榔及找零900 元，己○○則迅速騎車起步載同丙○○逃離現場。
二、己○○因見得手容易，另基於詐欺取財之犯意，於95年8 月
    14日下午5 時30分許，單獨騎乘上開機車至高雄市左營區○○○路375 號「尚介青檳榔攤」前停下，持以上開方法黏貼
    之玩具紙鈔1 張，向店員丁○○購買數量100 元之檳榔，丁○○一時疏於辨識，誤認該玩具紙鈔為真鈔，乃於收受上開
    玩具紙鈔同時，交付檳榔及找零900 元予己○○。嗣於己○○離去後，始發覺所收取之鈔票為玩具紙鈔，方知受騙。
三、己○○復於95年8 月14日晚間7 時30分許，另起詐欺取財之
    犯意，單獨騎乘上開機車至高雄縣大寮鄉○○路295 號「上
    旺檳榔攤」前，欲以同上方法向店員庚○○詐取數量100 元
    檳榔及找零900 元。然庚○○因見己○○將上開千元玩具紙
    鈔擲於地上，行動詭異，乃縮手不欲將檳榔及找零交付。己○○見狀即變更為搶奪之犯意，乘庚○○不及反應之際，奪
    取庚○○手中檳榔及找零900 元後，迅速騎車逃離。
四、己○○又於95年8 月14日晚間9 時30分許，另起詐欺取財之
    犯意，單獨騎乘上開機車至高雄市苓雅區○○○路204 號「
    順正檳榔攤」前，欲以同上方法向店員甲○○詐取數量100
    元檳榔及找零900 元。然因甲○○見其行色詭異，乃縮手不
    欲將檳榔及找零交付。己○○見狀即變更為搶奪之犯意，乘
    侯怡玲不及防備之際，奪取甲○○手中檳榔及找零900 元後
    ，迅速騎車逃離。嗣經甲○○記下機車車號並報警處理，經
    員警胡天勝查詢車籍資料後發現車主為己○○，循線於95年
    8 月15日凌晨2 時30分許，在高雄縣大樹鄉○○村○○路13
    號之1 查獲，並扣得己○○所有供犯罪所用經雙面黏貼之面
    額1,000 元之玩具紙鈔共24張；詐得及搶得之贓物即包裝袋
    上分別印有「全興檳榔攤」、「尚介青檳榔攤」字樣之檳榔
    各1 包；印有「上旺檳榔攤」、「順正檳榔攤」字樣之檳榔
    各2 包；贓款即面額500 元之真鈔1 張、面額100 元之真鈔
    4 張（合計900 元）。
五、案經高雄市政府警察局苓雅分局報請臺灣高雄地方法院檢察
    署檢察官偵查起訴。
    理  由
一、證據能力部分：
 (一) 證人即被害人戊○○（全興檳榔攤）、丁○○（尚介青檳榔
    攤）、庚○○（上旺檳榔攤）、甲○○（順正檳榔攤）；證
    人即查獲員警胡天勝於偵查中向檢察官所為之陳述，業經具
    結以擔保其陳述之真實性，均未表示檢察官有何不當訊問之
    情形。且檢察官訊問上開證人時，已給予被告己○○在場予
    證人對質詰問之機會；證人丁○○嗣於審判中到場作證，再
    給予被告詰問之機會，足認上開證人於偵查中向檢察官所為
    陳述並無顯不可信之情況，依刑事訴訟法第159 條之1 第2
    項規定，上開證人於偵查中向檢察官所為之陳述，均得作為
    證據。
 (二) 證人丁○○於警詢中之陳述，與審判中陳述內容有所不符，
    本院審酌證人於警詢時，未與被告同庭接受訊問，較無人情
    壓力，且未受外界之污染，較少權衡利害關係；較於本院審
    理時，因與被告同庭陳述，較有人情壓力，且經權衡利害關
    係後，恐已受有不當影響，認其先前於警詢中之陳述，具有
    可信之特別情況，且為證明被告本件犯罪存否所必要，依刑
    事訴訟法第159 條之2 規定，得為證據。
 (三) 證人戊○○、庚○○、甲○○嗣未於審判中到庭陳述，其等
    於警詢中之陳述，雖不符刑事訴訟法第159 條之1 至4 等傳
    聞例外之規定，惟業經被告於本院審理中同意作為證據，本
    院審酌前開證人於偵查中均未表示警詢中有何不詢問之情形
    ，應均出於自由意志而為陳述，且僅陳述有關被害經過，虛
    偽陳述之可能性不高，依同法第159 條之5 第1 項規定，均
    得作為證據。
二、認定事實所憑證據及被告之辯解：
    訊據被告己○○固於本院審理中坦白承認有事實欄第二段所
    示之詐欺取財犯行；復供承事先至不詳之文具店購得面額1,
    000 元之玩具紙鈔，將2 紙玩具紙鈔以背面互相黏貼為1 張
    ，佯充1,000 元之真鈔，於前揭時、地，騎乘其所有之上開
    機車持往各該檳榔攤前，未下車而佯稱購買數量100 元之檳
    榔，分向各該被害人取得檳榔及找零900 元後，騎乘原車逃
    離等情，惟矢口否認有何搶奪犯行，辯稱：「全興檳榔攤」
    那一件是丙○○作的，我只是騎車載他而已，且全部四件均
    係以玩具紙鈔購物，向被害人騙取檳榔及找零，並非搶奪云
    云。被告既自承利用檳榔攤業者提供顧客免下車服務之交易
    習慣，以上開玩具紙鈔佯充真鈔，先後持往各該檳榔攤前，
    未下車而佯稱購買檳榔，分向各該被害人取得檳榔及找零，
    其中「全興檳榔攤」部分則係由被告騎乘機車搭載另案被告
    丙○○，而由丙○○下手等語，核與證人即被害人戊○○、
    丁○○、庚○○、甲○○、證人即查獲員警胡天勝於偵查中
    證述情節大致相符，並有經雙面黏貼之面額1,000 元之玩具
    紙鈔共24張；包裝袋上分別印有「全興檳榔攤」、「尚介青
    檳榔攤」字樣之檳榔各1 包；印有「上旺檳榔攤」、「順正
    檳榔攤」字樣之檳榔各2 包；面額500 元之真鈔1 張、面額
    100 元之真鈔4 張（合計900 元）扣案為憑，此部分之事實
    自堪認定。是本件爭點厥為，被告究係以玩具紙鈔佯充真鈔
    購買檳榔之詐術，致上開被害人一時陷於錯誤，誤認為真鈔
    ，於交付檳榔及找零之後，始發現受騙；或係於交付檳榔及
    找零之前即已發現有異，尚未將上開財物交付，因不及防備
    而遭被告自手中奪取逃逸。經查：
 (一) 證人戊○○於警詢中證稱：被告所騎乘機車後座搭載之男子
    以玩具紙鈔購買檳榔並要求找零，當時並不知所持係玩具紙
    鈔，但被告二人行動詭異，我就不願交付檳榔及找零，但該
    男子見狀，硬是搶走我手中檳榔及零錢900 元等語（警卷第
    15頁）；證人庚○○、甲○○亦均於警詢中證稱：被告騎乘
    機車以玩具紙鈔購買檳榔並要求找零，當時不知所持係玩具
    紙鈔，但因被告行動詭異，我就不願交付檳榔及找零，但被
    告見狀，硬是搶走我手中檳榔及零錢900 元等語（警卷第23
    、27頁）；證人甲○○並於偵查中證稱：當時我是一隻手伸
    出去向被告拿錢，另一隻手拿著檳榔及零錢900 元，被告拿
    錢給我的時候，我覺得他有點怪怪的，我就把手上的檳榔及
    900 元抓在手中，要驗被告的錢，他就伸手將我手上的檳榔
    及900 元用力拿走，事情是在一瞬間發生，我覺得他的動作
    是用強拉方式行搶等語（偵卷第32頁）。足見上開被害人均
    於尚未交付檳榔及找零900 元時，即因察覺被告或另案被告
    丙○○舉止有異，而暫停交付動作，並於不及防備之際，遭
    被告或另案被告丙○○用力奪取握在手中之檳榔及零錢無疑
    。是被告及另案被告丙○○欲以玩具紙鈔詐取檳榔及找零不
    成，當場變更犯意轉騙為搶，乘被害人不及防備而搶奪其手
    中檳榔及找零之犯行，已堪認定。
 (二) 至證人丁○○則於偵查證稱：被告係拿玩具紙鈔向我購買10
    0 元的檳榔，我把檳榔及找零900 元交給他，等他騎機車離
    開後，我才發現是玩具紙鈔等語（偵卷第20頁）；於偵查中
    仍證稱：檳榔及900 元是我交給被告的，他走後約1 分鐘，
    我走進店內發現是玩具紙鈔等語（本院卷第64、65頁）。足
    見被害人丁○○與其他被害人不同，其係因誤認被告所持之
    玩具紙鈔為真鈔，於交付檳榔及找零時又未察覺被告舉動有
    異，直至銀貨兩迄，被告從容離去後，始發覺所收取者為玩
    具紙鈔，應屬受騙，而非被告乘其不備奪取其手中之檳榔及
    找零甚明。
 (三) 綜上，本件事證明確，被告上開犯行均堪認定，應予依法論
    科。
三、論罪科刑部分：
 (一) 按刑法上之搶奪罪，係以乘他人不及防備而奪取其財物為其
    要件，如係施以詐術，使他人陷於錯誤而交付財物者，則屬
    詐欺取財罪。被告所為如事實欄第二段所示犯行，係以玩具
    紙鈔充當真鈔購買檳榔及要求找零，以此詐術致被害人戊○○陷於誤認其所持玩具紙鈔為真鈔之錯誤，而交付檳榔及找
    零900 元，並非被告乘其不備而奪取，應屬詐欺取財，公訴
    意旨認其所為係犯搶奪罪，容有未恰。又以自己犯罪之意思
    而參與犯罪構成要件行為之實施者，均為共同正犯，其意思
    聯絡並不限於事前有所謀議，僅於行為當時有共同犯意聯絡
    者，亦屬之。且其表示之方法，不以明示通謀為必要，即相
    互間有默示之合致，亦無不可。共同正犯間，非僅就其自己
    實施之行為負其責任，並在犯意聯絡之範圍內，對於他共同
    正犯所實施之行為，亦應共同負責（最高法院25年上字第22
    53號、32年上字第1905號、73年臺上字第2364號判例意旨參
    照）。本件被告騎乘機車搭載另案被告丙○○前往上開「全
    興檳榔攤」，雖係由丙○○在後座以前開手法搶奪被害人戊○○之財物，然被告既事先至文具店購買玩具紙鈔加以黏貼
    ，以供丙○○佯充真鈔向戊○○購買檳榔，又於丙○○搶奪
    鄭麗華之檳榔及找零時，隨即加速起步載同丙○○逃離現場
    ，就丙○○原欲詐騙財物不成，當場變更詐欺取財犯意為搶
    奪犯意，自與丙○○於行為當時默示之意思合致，並於事前
    及事中均有行為分擔，仍應就全部犯行共同負責。
 (二) 核被告己○○所為如事實欄第一、三、四段所示之犯行，係
    犯刑法第325 條第1 項之搶奪罪；如事實欄第二段所示之犯
    行，則係犯同法第339 條第1 項之詐欺取財罪，公訴意旨認
    此部分亦係犯搶奪罪，尚有未恰，起訴法條應予變更。被告
    就如事實欄第一段所示之搶奪犯行，與另案被告丙○○間，
    有犯意聯絡及行為之分擔，應論以共同正犯。被告先後三次
    搶奪、一次詐欺取財犯行，犯意各別，應予分論併罰。爰審
    酌被告正值青壯，不思循正當途徑賺取金錢，竟利用檳榔攤
    業者提供顧客免下車服務之交易習慣，以玩具紙鈔佯充真鈔
    購買檳榔，藉以詐取檳榔及找零，價值觀念偏差，應予導正
    ，復於詐騙不成即轉騙為搶，破壞交易安全及社會治安，致
    各該檳榔業者無故損失數量100 元之檳榔及現金900 元，於
    警詢、偵查及本院審理中，供詞反覆，見風轉舵，甚至一日
    數變，一再否認犯行及犯意，未見有何悔意，犯罪後態度不
    佳等一切情狀，分別量處如主文所示之刑，並依法定其應執
    行之刑，以資儆懲。扣案之經雙面黏貼面額1,000 元玩具紙
    鈔24張，屬被告所有供犯罪所用之物，業據被告供陳在卷（
    本院卷第67頁），應依刑法第38條第1 項第2 款之規定宣告
    沒收。至被害人丁○○當庭提出扣案之同上玩具紙鈔1 張，
    及被告交付予其餘被害人而未扣案之同上玩具紙鈔3 張，因
    已交付予各該被害人而非屬被告所有，毋庸宣告沒收。又上
    開玩具紙鈔均紙質粗糙，上有「紙鈔便條紙」字樣，一望即
    知為玩具紙鈔，毫無與真鈔混淆之可能，業經本院當庭勘驗
    ，製有勘驗筆錄1 份在卷可參（本院卷第67頁）。是被告雖
    以之佯充真鈔購買檳榔，尚與行使偽造貨幣罪無涉，亦毋庸
    依刑法第200 條之規定宣告沒收，併此敘明。
據上論斷，應依刑事訴訟法第299 條第1 項前段、第300 條，刑
法第28條、第325 條第1 項、第339 條第1 項、第38條第1 項第
2 款、第51條第5 款，刑法施行法第1 條之1 ，判決如主文。
本案經檢察官乙○○到庭執行職務。
中　　華　　民　　國　　96　　年　　1 　　月　　3 　　日
                  刑事第六庭    審判長法　官  曾逸誠
                                      法  官  王  琁
                                      法  官  林柏壽
以上正本證明與原本無異。
如不服本判決，應於判決送達後10日內，向本院提出上訴狀。
中　　華　　民　　國　　96　　年　　1 　　月　　3 　　日
                                      書記官  林國龍
附錄本案論罪科刑法條：
中華民國刑法第325 條第1 項（普通搶奪罪）
意圖為自己或第三人不法之所有，而搶奪他人之動產者，處6 月
以上5 年以下有期徒刑。
中華民國刑法第339 條第1 項（普通詐欺罪）
意圖為自己或第三人不法之所有，以詐術使人將本人或第三人之
物交付者，處5 年以下有期徒刑、拘役或科或併科1 千元以下罰
金。
